臺北高等行政法院判決
　　　　　　　　　　　　　　　　　　 95年度訴字第01287號
　　　　　　　　　　　　　　　.
原　　　告　陸軍軍官學校
代　表　人　甲○○（校長）
訴訟代理人　葉智幄律師
被　　　告　丙○○
兼上一人　　乙○○
訴訟代理人
被　　　告　丁○○
　　　　　　戊○○
　　　　　　己○○
上列當事人間因償還公費事件，原告提起行政訴訟。本院判決如
下：
　　主  文
被告乙○○、丙○○各應給付原告新台幣貳佰捌拾伍萬元，及自
民國96年1 月25日起至清償日止，按年息百分之5 計算之利息。
如被告一人已為清償，另一人免除其給付義務。
被告丁○○、戊○○各應給付原告新台幣肆拾捌萬元，及自民國
96年1 月25日起至清償日止，按年息百分之5 計算之利息。如被
告一人已為清償，另一人免除其給付義務。
被告己○○應給付原告新台幣伍拾伍萬捌仟元，及自民國96 年1
月25日起至清償日止，按年息百分之5 計算之利息。
訴訟費用由被告乙○○、丙○○連帶負擔十分之七、被告丁○○
、戊○○連帶負擔十分之一、被告己○○負擔十分之二。
　　事  實
一、事實概要：
    (一)被告乙○○、丙○○部分:
      被告乙○○本為原告學校正期學生班第59期之學生，嗣原
      告依據該校「學員生修業規則」第50條第4 項之規定，於
      民國（下同）81年1 月12日核予開除學籍；且依行為時「
      國軍各軍事學校轉學退學開除學生賠償費用辦法」第1 條
      、第2 條規定，被告乙○○應賠償在校費用計新臺幣（下
      同）291 萬7162元，已賠償6 萬7162元，尚有285 萬元迄
      未賠償。又被告丙○○為被告乙○○之父親，同意並保證
      願意償還所需賠償之金額。
    (二)被告丁○○、戊○○部分:
      被告丁○○本為原告學校正期學生班第63期之學生，嗣原
      告依據該校『學員生修業規則』第50條第4 項之規定，於
      81年2 月25日核予開除學籍；且依行為時「國軍各軍事學
      校轉學退學開除學生賠償費用辦法」第1 條、第2 條規定
      ，被告丁○○應賠償在校費用計49萬2781元，已賠償1 萬
      2781元，尚有48萬元迄未賠償。戊○○為被告丁○○之父
      親，同意並保證願意償還所需賠償之金額。
    (三)被告己○○部分:
      被告己○○本為原告學校正期學生班第62期之學生，嗣原
      告依據該校「學員生修業規則』第50條第4 項之規定，於
      81（開除文令誤載為80）年2 月20日核予開除學籍；且依
      行為時「國軍各軍事學校轉學退學開除學生賠償費用辦法
      」第1 條、第2 條規定，被告己○○應賠償在校費用計56
      萬8151元，已賠償1 萬0151元，尚有55萬8000元迄未賠償
      。
二、兩造聲明：
  (一)原告聲明求為判決：
    1.被告乙○○、丙○○各應給付原告285 萬元，及自96年
      1月25日起至清償日止，按年息百分之5計算之利息。如其
      中任一被告已為清償，其他被告於清償範圍免其責任。
    2.被告丁○○、戊○○各應給付原告48萬元，及自96年1 月
      25日起至清償日止，按年息百分之5 計算之利息。如其中
      任一被告已為清償，其他被告於清償範圍免其責任。
    3.被告己○○應給付原告55萬8千元，及自96年1月25日起至
      清償日止，按年息百分之5計算之利息。
    4.訴訟費用由被告等負擔。
  (二)被告乙○○、丙○○聲明求為判決：
    1.原告之訴駁回。
    2.訴訟費用由原告負擔。
  (三)被告丁○○、戊○○、己○○均未到庭，亦未提出書狀作何
    聲明或陳述。
三、兩造之爭點：
　(一)原告主張之理由：
    1.按「人民與中央或地方機關間，因公法上原因發生財產上
      之給付或請求作成行政處分以外之其他非財產上之給付，
      得提起給付訴訟；因公法上契約發生之給付，亦同。』行
      政訴訟法第8 條定有明文。次按司法院釋字第348 號解釋
      意旨，『行政機關基於其法定職權，為達成特定之行政上
      目的，於不違反法律規定之前提下，自得與人民約定提供
      某種給付，並使接受給付者負合理之負擔或其他公法上對
      待給付之義務，而成立行政契約關係』。是國軍各軍事學
      校招考入學之學生可享受公費及軍（士）官養成教育，於
      畢業後取得軍（士）官任用資格，惟學生在校期間如遭退
      學或開除學籍者，應賠償其在校期間之費用，國防部就有
      關之賠償事宜訂有「國軍各軍事學校退學開除學生賠償費
      用辦法」，該辦法係主管機關為確保國家培養軍事人才之
      目的及財政支出之合理性而訂立，作為自願接受公費軍事
      教育學生訂立行政契約之準據，亦與法律規定無違，且國
      軍各軍事學校於甄試學生之招生簡章上已載明在校受訓期
      間，如因故遭學校開除或退學學籍者，應依照上開賠償費
      用辦法繳還在校期間所耗費用，則上開賠償費用辦法即成
      為契約之內容，訂約當事人均有履行契約之義務。
    2.本件被告乙○○、丁○○、己○○，本均係原告學校之學
      生，嗣均因意志不堅而開除學籍；而被告丙○○、戊○○
      分別為乙○○、丁○○之家長，亦同意並保證願意負責繳
      納其子弟所需賠償之金額。則原告與被告等人間屬國家機
      關與人民約定提供某種給付，並使接受者負合理之負擔或
      其他公法上對待給付之義務，而成立行政契約關係。是本
      件被告等人因意志不堅開除學籍而應賠償之金額，即屬因
      該行政契約關係所生之給付義務。
    3.綜上所述，爰依被告等人違反行政契約之法律關係，提起
      本件訴訟。請求判決如訴之聲明。
    (二)被告主張之理由:
  　　被告乙○○、丙○○部分：
    　有意願償還，但收入有限，分65期還是無法償還。
　　理  由
一、本件被告丁○○、戊○○、己○○三人受合法通知無正當理
    由而未於言詞辯論期日到場，核無民事訴訟法第386 條各款
    所列情形，爰依行政訴訟法第218 條準用民事訴訟法第385
    條、第386 條之規定，由原告聲請而為一造辯論判決。又本
　　件原告起訴時，代表人為王根林，嗣於訴訟中變為甲○○，
　　茲據新任代表人具狀聲明承受訴訟，經核無不合，應予准許
　　。
二、按行政機關基於其法定職權，為達成特定之行政上目的，得
    於不違反法律規定之前提下，與人民約定提供某種給付，並
    使接受給付者負合理之負擔或其他公法上對待給付之義務，
    而成立行政契約關係。國軍各軍事學校招考入學之學生可享
    受公費及軍（士）官養成教育，於畢業後取得軍（士）官任
    用資格，惟學生在校期間如遭退學或開除學籍者，應賠償其
    在校期間之費用，國防部就有關之賠償事宜訂有「國軍各軍
    事學校退學開除學生賠償費用辦法」，該辦法係主管機關為
    確保國家培養軍事人才之目的及財政支出之合理性而訂立，
    作為自願接受公費軍事教育學生訂立行政契約之準據，亦與
    法律規定無違，本件自得適用。國軍各軍事學校於甄試學生
    之招生簡章上已載明在校受訓期間，如因故遭學校開除或退
    學學籍者，應依照上開賠償費用辦法繳還在校期間所耗費用
    ，則上開賠償費用辦法即成為契約之內容，訂約當事人均有
    履行契約之義務（司法院釋字第348 號解釋參照）。又按國
    軍各軍事學校（院班）招考之學生報到入學後，經退學或開
    除學籍者，符合本辦法免賠在校費用之規定外，均應賠償在
    校期間費用，中華民國79年3 月28日國防部(79)伸信字第14
    87號令修正發布之「國軍各軍事學校退學開除學生賠償費用
    辦法」第1 條第1 項有明文規定。
三、查原告主張被告乙○○本為原告學校正期學生班第59期之學
    生，被告丁○○本為原告學校正期學生班第63期之學生，被
    告己○○本為原告學校正期學生班第62期之學生，嗣原告依
    據該校「學員生修業規則」第50條第4 項之規定，於81年1
    、2 月間核予開除學籍；且依行為時「國軍各軍事學校轉學
    退學開除學生賠償費用辦法」第1 條、第2 條規定，被告乙
    ○○應賠償在校費用285 萬元，被告丁○○應賠償在校費用
    48 萬 元，被告己○○應賠償在校費用55萬8000元。又被告
    丙○○為被告乙○○之父親，被告戊○○為被告丁○○之父
    親，同意並保證願意償還所需賠償之金額等事實，有原告提
    出之招生簡章、賠償費用核算基準表、入學志願書、81年1
    月31 日(81) 朝堅字第0618號函、81年2 月25日(81)朝堅字
    第1049 號 函、81年2 月21日(81)朝堅字第0972號函與開除
    學籍文令、學生名冊與國軍各軍事學校轉學退學開除學生賠
    償費用辦法、存證信函、同意書及離校報告書等件在卷可按
    ，並為被告乙○○及丙○○所不爭執，被告丁○○、戊○○
    、己○○經合法送達不到場爭執，應認為真實。
四、國軍各軍事學校於甄試學生之招生簡章上已載明在校受訓期
    間，如因故遭學校開除或退學學籍者，應依照上開賠償費用
    辦法繳還在校期間所耗費用，則上開賠償費用辦法即成為契
    約之內容，訂約當事人均有履行契約之義務。從而，原告依
    上開行政契約及上開規定就公法上原因發生之給付，主張被
    告乙○○、丙○○間、被告丁○○、戊○○間，就系爭債務
    及自言詞辯論終結日即96年1 月25日起至清償日止，按法定
    利率計算之遲延利息，應負不真正連帶債務清償之責任，如
    被告其中一人已為清償，另一人免除其給付義務，為有理由
    ，應予准許。另原告主張被告己○○應給付原告55萬8 千元
    ，及自言詞辯論終結日即96年1 月25日起至清償日止，按年
    息百分之5 計算之利息，於法有據，應予准許。
據上論結，本件原告之訴為有理由，爰依行政訴訟法第218條、
第98條第3 項前段、第104 條，民事訴訟法第385 條第1 項前段
、第85條第1 項但書、第2項，判決如主文。
中　　華　　民　　國　　96　　年　　2　　月　 　8 　　日
                        第四庭審判長 法  官  侯東昇
                                     法  官  李玉卿
                                     法  官　林惠瑜
上為正本係照原本作成。
如不服本判決，應於送達後20日內，向本院提出上訴狀並表明上
訴理由，如於本判決宣示後送達前提起上訴者，應於判決送達後
20日內補提上訴理由書（須按他造人數附繕本）。
中　　華　　民　　國　　96　　年　　2 　 月　 　8 　　日
                                     書記官  劉道文
